臺中高等行政法院判決
　　　　　　　　　　　　　　　93年度訴字第00623號
　　　　　　　　　　　　　　　.
原　　　告　甲○○
訴訟代理人　許進興會計師
被　　　告　財政部臺灣省中區國稅局
代　表　人　乙○○
訴訟代理人　丙○○
上列當事人間因有關稅捐事務事件，原告不服財政部中華民國93
年10月14日台財訴字第09300399960號訴願決定，提起行政訴訟
，本院判決如下︰
　　主  文
原告之訴駁回。
訴訟費用由原告負擔。
　　事  實
一、事實概要：緣原告82年度綜合所得稅結算申報，經被告機關
    核定其取自甲○○建築師事務所之執行業務所得新台幣（下
    同）44,623,233元，併課當年度綜合所得總額為59,218,421
    元，綜合所得淨額58,393,421元，補徵稅額8,654,302元，
    又以原告虛列事務所費用8,667,820元（即漏報執行業務所
    得8,667,820元）、漏報營利及利息所得214,519元，處以罰
    鍰1,747,500元。原告不服，申經復查結果，獲准減列執行
    業務所得358,141元及增列扣除額220,000元，變更核定綜合
    所得總額58,860,280元，綜合所得淨額57,815,280元，應補
    徵稅額8,423,046元。原告猶表不服，循序提起訴願、行政
    訴訟，經最高行政法院以92年10月16日92年度判字第1390號
    判決駁回其訴並告確定在案。被告機關爰依稅捐稽徵法第38
    條第3項規定，就原告尚未繳納之稅款2,778,821元，並按應
    納稅額加計行政救濟利息2,260,278元一併發單補徵。原告
    不服，就行政救濟加計利息申經復查，未獲變更，提起訴願
    ，亦遭決定駁回，遂提起本件行政訴訟。
二、兩造聲明：
    (一)原告聲明求為判決：訴願決定、復查決定及原處分均撤銷
      。
    (二)被告聲明求為判決：駁回原告之訴。
三、兩造之陳述：
    (一)原告主張之理由：
    1.按「中華民國人民無分男女、宗教、種族、階級、黨派，
      在法律上一律平等。」、「法律與憲法抵觸者無效。」為
      憲法第7條、第171條第1項所明定。本此規定立法機關在
      制定法律，行政機關在制定行政規章、執行法令時，均應
      遵守此一原則，不得有差別待遇，若法律違反平等原則，
      該法令將不得適用。原告82年綜合所得稅因提起行政救濟
      經確定，被告機關除補徵稅款外並依規定加計利息，其加
      計利息係依稅捐稽徵法第38條，惟該條文之內容違反憲法
      第7條規定，應屬無效而不得據以為行政處分。
    2.人民依法有納稅之義務，大部分人民均於接到稅單立即繳
      納，而有少部分人民則藉提起行政救濟而拖延納稅時間，
      並以獲取利息收入或減少支出，造成守法納稅者之不利益
      ，有違平等原則，故有稅捐稽徵法第38條之規定以示公允
      。但該條本欲追求公允，卻造成另一新的不公平，因郵局
      一年期定期存款利率非固定不變，而係隨市場資金供需情
      形而有不同變動，當資金寬鬆時利率逐年降低，反之當資
      金緊俏時，則利率上升。但稅捐稽徵法則規定加計利息之
      利率均按「原應繳納稅款期間屆滿之日郵政儲金匯業局之
      一年期定期存款利率」計算，而未考慮市場利率之變動，
      或謂短期內利率變動不大，對納稅義務人影響輕微，但行
      政救濟動輒數年，利率變動甚大，當市場利率下跌時，存
      款期間郵局之利率將低於原繳納期間屆滿之日之利率，納
      稅義務人將錢存於銀行所取得之利息不足以支付稽徵機關
      所加計之利息，造成納稅義務人不利；反之市場利率上升
      時，存款期間郵局之市場利率將高於原繳納期間屆滿之日
      之利率，納稅義務人將錢存於銀行所取得之利息不僅足以
      支付稽徵機關所加計之利息外，尚有剩餘而不繳稅或遲延
      繳稅之利益，造成國庫不利。對納稅義務人有利或對國庫
      有利，端繫於利率變動趨勢，而非欠稅事實的本質。如此
      僅因利率變動而對不同時間之不同的納稅義務人有不同之
      負擔，有違平等原則，而造成差別待遇，本件原處分據以
      處分之稅捐稽徵法第38條規定，應認違反憲法第7條平等
      原則而無效。
    (二)被告答辯之理由：
    1.按「經依復查、訴願或行政訴訟程序終結決定或判決，應
      補繳稅款者，稅捐稽徵機關應於復查決定，或接到訴願決
      定書，或行政法院判決書正本後十日內，填發補繳稅款繳
      納通知書，通知納稅義務人繳納；並自該項補繳稅款原應
      繳納期間屆滿之次日起，至填發補繳稅款繳納通知書之日
      止，按補繳稅額，依原應繳納稅款期間屆滿之日郵政儲金
      匯業局之一年期定期存款利率，按日加計利息，一併徵收
      。」、「滯納金、利息．．．除本法另有規定者外，準用
      本法有關稅捐之規定。」為稅捐稽徵法第38條第3項及第
      49條前段所明定。
    2.原核定行政救濟加計利息係就復查決定應補繳稅款8,423,
      046元，自原應繳納期間屆滿之次日（85年11月26 日）起
      至原告提起訴願繳納半數稅款5,056,827元之日（89年7月
      29日）止，另加計就未繳納之稅款3,366,219元，自89年7
      月30日起至原查以89年度核定退稅款587,398元抵繳其積
      欠日（90年9月11日）止，再併就未繳納之稅款2,778,821
      元，自90年9月12日起至填發補繳稅款繳納通知書之日（
      92年12月10日）止，分別按郵政儲金匯業局之一年期定期
      存款利率6%、5%及3.45%，核算行政救濟利息2,260,278元
      ，一併徵收。原告主張未繳納之稅款若存入銀行定期存款
      ，雖有利息收入，但自85年度起定期存款利率逐年下降，
      而被告機關計算行政救濟加計利息所適用之利率卻未按各
      年度之一年期定期存款利率機動調整云云，經被告機關復
      查決定略以，本件行政救濟應加計之利息，依首揭規定，
      經行政救濟有應補繳稅款者，應依原應繳納稅款期間屆滿
      之日郵政儲金匯業局之一年期定期存款利率按日加計利息
      ，原核定於原告提起訴願繳納半數稅款及以退稅款抵繳其
      積欠時，二次調降郵政儲金匯業局之一年期定期存款利率
      ，致少計應加計之利息，核有未合，惟依改制前行政法院
      62年度判字第298號判例，行政救濟除原處分適用法律錯
      誤外，申請復查之結果不得為更不利於原告之決定，復查
      後乃予維持。原告不服，提起訴願，財政部持與被告機關
      相同之論見，予以駁回。
    3.訴訟意旨略謂：稅捐稽徵法第38條規定加計利息均按原應
      繳納稅款期間屆滿之日郵政儲金匯業局之一年期定期存款
      利率計算，而未考慮市場利率之變動，如此僅因利率變動
      而對不同時間之不同納稅義務人有不同之負擔，違反憲法
      第7條平等原則，被告機關不應據以適用而為行政處分，
      應按各年期之一年期定期存款利率逐年計算應加計之利息
      云云。
    4.本件行政救濟應加計之利息，依首揭規定，經行政救濟有
      應補繳稅款者，應依原應繳納稅款期間屆滿之日郵政儲金
      匯業局之一年期定期存款利率按日加計利息，原告主張應
      按各年期之一年期定期存款利率逐年計算加計利息乙節於
      法未合，原告提起本訴訟，並無新理由及新事證，仍復執
      前詞，所訴委不足採。
    5.基上論結，原處分及所為復查、訴願決定並無違誤，請准
      如答辯之聲明判決。
　　理  由
一、按「經依復查、訴願或行政訴訟程序終結決定或判決，應補
    繳稅款者，稅捐稽徵機關應於復查決定，或接到訴願決定書
    ，或行政法院判決書正本後十日內，填發補繳稅款繳納通知
    書，通知納稅義務人繳納；並自該項補繳稅款原應繳納期間
    屆滿之次日起，至填發補繳稅款繳納通知書之日止，按補繳
    稅額，依原應繳納稅款期間屆滿之日郵政儲金匯業局之一年
    期定期存款利率，按日加計利息，一併徵收。」、「滯納金
    、利息．．．除本法另有規定者外，準用本法有關稅捐之規
    定。」為稅捐稽徵法第38條第3項及第49條前段所明定。
二、本件原告82年度綜合所得稅結算申報，經被告機關核定其取
    自甲○○建築師事務所之執行業務所得44,623,233元，併課
    當年度綜合所得總額為59,218,421元，綜合所得淨額58,393
    ,421 元，補徵稅額8,654,302元（繳納期間為85年11月16日
    至11月25日）。原告不服，申經復查結果，變更核定綜合所
    得總額58,860,280元，綜合所得淨額57,815,280元，應補徵
    稅額8,423,046元。原告猶表不服，循序提起訴願、行政訴
    訟，經最高行政法院於92年10月16日以92年度判字第1390號
    判決駁回確定在案。被告機關爰依首揭規定，就復查決定應
    補繳稅款8,423,046元，自原應繳納期間屆滿之次日（85 年
    11月26日）起至原告提起訴願繳納半數稅款5,056,827元之
    日（89年7月29日）止，另加計就未繳納之稅款3,36 6,219
    元，自89年7月30日起至被告機關以89年度核定退稅款
    587,398元抵繳其積欠日（90年9月11日）止，再併就未繳納
    之稅款2,778,821元，自90年9月12日起至填發補繳稅款繳納
    通知書之日（92年12月10日）止，分別按郵政儲金匯業局之
    一年期定期存款利率6%、5%及3.45%，核算行政救濟利息2,2
    60,278元，一併徵收。
三、本件原告主張依稅捐稽徵法第38條規定加計利息，均按原應
    繳納稅款期間屆滿之日郵政儲金匯業局之一年期定期存款利
    率計算，而未考慮市場利率之變動，如此僅因利率變動而對
    不同時間之不同納稅義務人有不同之負擔，違反憲法第7條
    平等原則，被告機關不應據以適用而為行政處分，應按各年
    期之一年期定期存款利率逐年計算應加計之利息云云。惟依
    稅捐稽徵法第38條第2項、第3項之規定，凡經行政救濟後，
    其應退或應補之稅款，均應加計利息，一併退還或補徵。準
    此，被告機關依稅捐稽徵法第38條第3項之規定，按日加計
    利息，一併徵收，並無違反憲法第7條平等原則之意旨。至
    於原告主張應按各年期之一年期定期存款利率逐年計算應加
    計之利息，機動調整方才合理，亦僅能供主管機關嗣後修法
    之參考。原告上開主張，尚非可採。另本件行政救濟應加計
    之利息，依首揭規定，經行政救濟有應補繳稅款者，應依原
    應繳納稅款期間屆滿之日郵政儲金匯業局之一年期定期存款
    利率按日加計利息，原核定於原告提起訴願繳納半數稅款及
    以退稅款抵繳其積欠時，二次調降郵政儲金匯業局之一年期
    定期存款利率，致少計應加計之利息，雖有未合，惟依改制
    前行政法院62年度判字第298號判例之意旨，行政救濟不得
    為更不利於原告之決定，訴願決定遞予維持，亦無不合。原
    告仍執前詞訴請撤銷，為無理由，應予駁回。
四、據上論結，本件原告之訴為無理由，依行政訴訟法第195條
    第1項後段、第98條第3項前段，判決如主文。
中    華    民    國    94    年    2    月     16     日
                  第三庭審判長法  官　沈　應　南
                              法  官　許　武　峰
                              法  官　林　秋　華
以上正本證明與原本無異。
如不服本判決，應於判決送達後20日內向本院提出上訴書狀，其
未表明上訴理由者，應於提起上訴後20日內向本院提出上訴理由
書（須依對造人數附具繕本）；如於本判決宣示或公告後送達前
提起上訴者，應於判決送達後20日內補提上訴理由書（須附繕本
）。未表明上訴理由者，逕以裁定駁回。
提起上訴應預繳送達用雙掛號郵票390元（34元及5元郵票各10份
)。
中    華    民    國    94    年    2    月     16     日
                              書記官　王　百　全
